【裁判字號】    99,訴,931
【裁判日期】    991210
【裁判案由】    損害賠償
【裁判全文】
臺灣桃園地方法院民事判決               99年度訴字第931號
原      告  黃國庭
訴訟代理人  李美津
被      告  林玉枝
上列當事人間因被告過失傷害案件，原告提起刑事附帶民事訴訟
請求損害賠償，經本院刑事庭裁定移送前來（99年度壢交簡附民
字第30號），本院於民國99年11月11日言詞辯論終結，判決如下
：
    主      文
被告應給付原告新台幣壹拾貳萬參仟柒佰參拾元，及自民國九十
九年十月二十八日起至清償日止，按週年利率百分之五計算之利
息。
原告其餘之訴駁回。
訴訟費用由被告負擔十分之一，餘由原告負擔。
本判決第一項得假執行。
原告其餘假執行之聲請駁回。
    事實及理由
壹、程序方面
一、按訴狀送達後，原告不得將原訴變更或追加他訴，但擴張或
    減縮應受判決事項之聲明者，不在此限，民事訴訟法第255
    條第1 項但書第3 款定有明文。本件原告於起訴時請求被告
    給付原告新台幣（下同）1,083,389 元，及自起訴狀繕本送
    達被告之翌日起至清償日止按週年利率5 ％計算之利息，嗣
    於民國99年9 月24日本院準備程序期日變更其聲明為被告應
    給付原告1,070,976 元，及自該日筆錄送達被告之翌日（即
    99年10月28日）起至清償日止按週年利率5 ％計算之利息。
    核原告上開所為訴之變更，屬減縮應受判決事項之聲明，揆
    諸前揭法律規定，應予准許。
二、本件被告經合法通知，未於言詞辯論期日到場，經核無民事
    訴訟法第386 條各款所列情形，爰依原告聲請，由其一造辯
    論而為判決。
貳、實體方面：
一、原告起訴主張：被告於98年1 月4 日下午6 時30分許，駕駛
    車牌號碼3C-2600 號自用小客車（下稱系爭汽車），沿桃園
    縣中壢市○○○路往中豐路方向行駛，行經中央西路與中豐
    路路口，欲左轉駛入中豐路時，原應注意車前狀況，並隨時
    採取必要之安全措施，轉彎車應讓直行車先行之交通規則，
    且按當時視線良好、路面乾燥無缺陷、視距良好無障礙物，
    並無不能注意之情事，竟疏未注意車前狀況及超速行駛，適
    原告騎乘車牌號碼066-BKL 號重型機車（下稱系爭機車）由
    對向車道直行駛至，兩造之車輛發生碰撞，使原告人車倒地
    ，因而受有左股骨粉碎性骨折之傷害。被告上開過失傷害行
    為，業經本院以99年度壢交簡字第72號判處有罪並確定在案
    。原告爰依侵權行為之法律關係，請求被告賠償醫療費用29
    ,726元、看護費用13,000元、機車修理費28,250元及精神慰
    撫金100 萬元，合計1,070,976 元等語。並聲明：如前揭變
    更後之訴之聲明，及願供擔保請准宣告假執行。
二、被告未於言詞辯論期日到場，亦未提出書狀作何聲明或陳述
    。
三、查本件事故之發生，係因被告駕駛系爭汽車於前揭時地，原
    應注意車前狀況，並隨時採取必要之安全措施，轉彎車應讓
    直行車先行之交通規則，且按當時視線良好、路面乾燥無缺
    陷、視距良好無障礙物，並無不能注意之情事，竟疏未注意
    車前狀況及超速行駛，致與由對向車道直行駛至，原告所騎
    乘之系爭機車碰撞，造成受有左股骨粉碎性骨折之傷害等情
    ，業據原告提出診斷證明書為證。此外，復經本院依職權調
    閱台灣桃園地方法院檢察署98年度偵字第18507 號偵查卷宗
    、本院99年度壢交簡字第72號過失傷害卷宗所附之現場照片
    、桃園縣政府警察局道路交通事故調查筆錄、道路交通事故
    現場圖、道路交通事故調查報告表（一）、（二）、桃園縣
    政府警察局交通事故現場繪測記錄表、台灣省桃園縣區車輛
    行車事故鑑定委員會桃縣鑑定意見書（上開偵查卷第9 至27
    頁、第43至46頁）核閱屬實。又被告之過失傷害犯行，亦經
    本院98年度壢交簡字第72號刑事判決有罪並確定在案，且被
    告就原告主張之事實，已於相當時期受合法之通知，既未於
    言詞辯論期日到場，復未提出準備書狀爭執，視同自認。自
    堪認原告所主張之事實為真正。
四、按因故意或過失，不法侵害他人之權利者，負損害賠償責任
    。又不法侵害他人之身體或健康，對於被害人因此喪失或減
    少勞動能力，或增加生活上之需要時，應負損害賠償責任；
    又不法侵害他人之身體、健康、名譽、自由、信用、隱私、
    貞操，或不法侵害其他人格法益而情節重大者，被害人雖非
    財產上之損害，亦得請求賠償相當之金額，民法第184 條第
    1 項前段、第193 條第1 項、第195 條第1 項分別定有明文
    。茲就原告請求之醫療費用、看護費用、機車修復費用、慰
    撫金是否有據，分述如下：
（一）醫療費用部分：
      原告主張其因本件車禍受傷，計支出醫療費用29,726元一
      事，業據其提出醫療費用收據27紙為證（本院卷第51至61
      頁、本院99年度壢交簡附民字第30號卷第6 至20頁），而
      被告並未到場就此為任何爭執，是原告此部分之主張，自
      屬可採。
（二）看護費用部分：
      原告主張其因傷於98年1 月5 日起至98年1 月9 日止住院
      期間，需全日看護5 日；於99年6 月6 日起至99年6 月8
      日止住院期間，需半日看護3 日；及於99年7 月25日起至
      99年7 月28日止住院期間，需半日看護2 日。又目前半日
      看護費用每日為1,000 元、全日看護每日為2,000 元等情
      ，此業據馬偕紀念醫院新竹分院99年9 月21日馬院竹外系
      乙字第0990008063號函文、財團法人私立高雄醫學大學附
      設中和紀念醫院99年9 月10日高醫附行字第0990003698號
      函可證（本院卷第66-1、70頁），應堪採信。是原告請求
      看護費用13,000元（其中全日看護5 日、半日3 日。計算
      式：5 日×2,000+3 日×1,000 ＝13,000），應屬有據。
（三）機車修復費用部分：
      原告主張系爭機車因本件車禍而毀損，共支出修理費用28
      ,250元之事實，業據其提出修理機車之估價單、統一發票
      等各1 紙為證（本院卷第81、82頁），堪信屬實。查系爭
      機車出廠日期為96年11月，此有系爭機車之行車執照影本
      在卷可憑（本院卷第73頁），而本件車禍係於98年1 月4
      日發生，是系爭機車自出廠迄車禍事故發生時已逾1 年，
      零件自有折舊，是零件更新部分應扣除折舊。爰參酌依行
      政院公佈之固定資產耐用年限數表及固定資產折舊率表，
      以定率遞減法計算其零件之折舊。衡以，機車之耐用年數
      為3 年，則每年折舊千分之536 ，又系爭機車自出廠後至
      本件車禍發生時，已使用1 年2 月。復依原告所提出機車
      修復之估價單及統一發票，上開28,250元之修復費用均屬
      零件費用，則本件修復費用經折舊後之金額應為11,937元
      【第1 年之折舊：28,250×0.536 ＝15,142，第2 年（僅
      2 月）折舊：（28,250-15,142 ）×0.536 ×1/6 （年）
      ＝1,171 ，計算式：28,250-15,142-1,171 ＝11,937】，
      是原告僅得請求此範圍內之機車修復費用。
（四）慰撫金部分：
      查原告因本件事故受有左股骨粉碎性骨折、右腕舟狀骨骨
      折，致需接受門診持續追蹤治療，左下肢不宜負重及劇烈
      活動，且需在家休養5 個月，並持續追蹤治療，有原告之
      診斷證明書在卷可稽（99壢交簡附民卷第21、22頁、本院
      卷第54頁）。是原告主張其受有上開傷害，致其精神上遭
      受重大痛苦乃屬必然。又原告於事故發生時年22歲，為中
      華大學資訊管理學系學士畢業，目前待業，名下無任何資
      產。被告事發時年31歲，98年度之年所得約187,657 元，
      名下有自用小客車1 輛及多筆股票證券（現值總計為1,03
      0,570 元），此有本院所查詢兩造之稅務電子閘門財產所
      得調件明細表、原告之學位證書附卷可證（本院卷第21頁
      至37頁、本院卷第72頁）。本院審酌兩造之身分地位、學
      歷、經濟能力，復斟酌原告經此車禍所受傷害等具體情狀
      ，認原告所得請求之精神慰撫金以10萬元為適當，逾此部
      分之請求即屬無據。
（五）綜上，原告因被告過失侵權行為所致之損害，共計154,66
      3 元（計算式：29,726+13,000+11,937+10 萬=154,663）
      。
五、又按損害之發生或擴大，被害人與有過失者，法院得減輕賠
    償金額，或免除之，民法第217 條第1 項定有明文。查本件
    車禍事故之肇事原因為：1.被告駕駛左轉彎車未讓對向直行
    車先行為肇事主因。2.原告超速行駛且未注意車前狀況為肇
    事次因，此有台灣省桃園縣區車輛行車事故鑑定委員會桃縣
    鑑字第980826號鑑定意見書影本附卷可稽（本院卷第40至42
    頁），故原告對本件事故之發生與有過失甚明。經審酌原告
    自認其與有過失之比例為20％，本院認原告應負20％之過失
    責任，被告則負80％之過失責任，是以，原告上開得請求之
    金額應扣除20％，以80％計算，準此，原告所受損害數額經
    過失相抵後，原告得請求被告賠償之金額為123,730 元（計
    算式：154,663 ×80％=123,730 ， 元以下四捨五入】。
六、從而，原告依民法第184 條第1 項前段、第193 條第1 項、
    第195 條第1 項之規定，請求被告給付123,730 元，及自99
    年10月28日起至清償日止，按週年利率5 ％計算之利息，為
    有理由，應予准許，逾此範圍之請求，即屬無據，應予駁回
    。
七、按所命給付之金額或價額未逾50萬元之判決，法院應依職權
    宣告假執行，民事訴訟法第389 條第1 項第5 款定有明文。
    查原告雖陳明願供擔保請准宣告假執行，惟本件本院所命被
    告給付之金額未逾50萬元，爰依職權宣告假執行。至原告敗
    訴部分，其假執行之聲請失所附麗，應予駁回。
八、訴訟費用負擔之依據：民事訴訟法第79條。
中    華    民    國    99    年    12    月    10    日
          民事第三庭  審判長法  官  張益銘
                            法  官  陳筱容
                            法  官  毛彥程
以上正本係照原本作成。
如對本判決上訴，須於判決送達後20日內向本院提出上訴狀。如
委任律師提起上訴者，應一併繳納上訴審裁判費。
中    華    民    國    99    年    12    月    13    日
                            書記官  伍幸怡

司法院資訊處製作；財團法人民間司法改革基金會備份。
